台灣高等法院民事判決　　　　　　　　92年度勞再易字第19號
再審　原告　台灣麥當勞餐廳股份有限公司
法定代理人　馬文
訴訟代理人　呂曼蓉律師
複代　理人　范纈齡律師
再審　被告　甲○○
訴訟代理人　徐澎生
　　　　　　　　　　之3
當事人間給付資遣費事件，再審原告對於中華民國92年11月11日
本院92年度勞上易字第88號確定判決，提起再審之訴，本院於94
年2月16日言詞辯論終結，判決如下：
    主      文
本院92年度勞上易字第88號確定判決廢棄。
原判決（台灣台北地方法院92年度勞訴字第68號）關於駁回再審
被告後開第3項之訴部分，並訴訟費用之裁判廢棄。
右廢棄部分，再審原告應給付再審被告新台幣209,783元，及自
民國92年3月3日起至清償日止，按年息100分之5計算之利息。
再審被告其餘上訴駁回。
第一審、再審及再審前第二審訴訟費用，均由再審原告負擔10分
之3，餘由再審被告負擔。
    事實及理由
一、再審被告於台灣台北地方法院（以下稱原審）92年度勞訴字
    第68號事件起訴主張：伊自民國（下同）77年9月19日起受
    僱於再審原告，迄92年12月18日擔任高雄陽明中心經理一職
    ，於91年12月18日上午伊原應於上午6時至工作場所上班，
    因長期積勞而遲到20分鐘，但仍在中心幹部協助下，準時開
    店營業，未造成營運困擾，詎再審原告之南三區營運部經理
    蘇昭宇當場要求伊簽署解雇通知書，伊予以拒絕，蘇經理表
    示會以書面通知，嗣伊分別致函南區總經理洪明山及人力資
    源部，復向高雄市政府勞工局申請調解，於同年12月26日調
    解不成立，再審原告於92 年1月6日發函給伊，表示終止勞
    動契約，伊遂委由徐澎生律師於同年1月23日發函請求再審
    原告適當處理，但未獲置理，伊再於同年1月30日對再審原
    告為終止勞動契約之意思表示，翌日到達再審原告；工作規
    則第8.4條第2項第3款規定屬年度考核，再審原告不得將過
　　去之考核在本年度再行提出，且此規定違反勞動基準法第12
　  條第1項第6款，並屬權利濫用，為此提起先位訴訟，依勞動
    基準法第17條規定，按伊自77年9月19日起至92年2月1日止
    工作年資14年4個月又12天，計算資遣費基數14又12分之5，
    及按伊於契約終止前六個月平均工資50348元計算，請求再
    審原告給付資遣費725850元，及自92年2月1日起至清償日止
    ，按年息100分之5計算之利息，並願供擔保，聲請宣告假執
    行。又鈞院如認定系爭契約存在，伊則提起備位訴訟，依民
    事訴訟法第247條第1項前段、民法第487條前段規定，請求
    確認兩造間僱傭關係存在，再審原告應自91年12月20日起至
    92年6月27日（原審言詞辯論終結日）止，按月給付伊50348
    元，並願供擔保，聲請宣告假執行等語。
二、再審原告以：再審被告擔任經理，負責餐廳營運管理，卻於
    88年6月間上班遲到，受書面警告，於90年2月間屢次上班遲
    到，受書面嚴重警告，於91年10月間上班遲到，受書面警告
　　，於91年7月到12月間，多次遲誤與督導約定之視察及執行
　  考核工作、全國中心經理視訊會議，再於91年12月間上班遲
    到25分鐘，受書面嚴重警告，且此遲到行為導致其他員工不
    能準時下班及交接，影響店務、其他員工之工作情緒及伊對
    員工之管理權，已符合工作規則第8.4條第2項第3款所定可
    直接解僱事由，及勞動基準法第12條第1項第4款規定，故伊
    於91年12月18日終止系爭勞動契約，並無不合；再審被告於
    92年1月30日始依勞動基準法第14條第1項第6款規定為終止
    契約之意思表示，已逾30日除斥期間等語，資為抗辯。
三、原審駁回再審被告之訴，再審被告全部不服，提起上訴，先
    位聲明求為：(一)原判決廢棄，(二)再審原告應給付再審被告72
    5850元，及自92年2月1日起至清償日止，按年息100分之5計
    算之利息；備位聲明求為：(一)原判決廢棄，(二)確認兩造間僱
    傭關係存在，(三)再審原告應自91年12月20日起至92年10月21
    日（本院前審言詞辯論終結日）止，按月給付再審被告5034
    8元（其中自92年6月28日起算部分，屬訴之擴張）。再審原
    告則聲明求為駁回再審被告之上訴。
四、本院92年度勞上易字第88號確定判決，主文為：(一)原判決廢
    棄，(二)再審原告應給付再審被告721655元，及自92年2月8日
    起至清償日止，按年息100分之5計算之利息，(三)其餘上訴駁
    回，(四)第一、二審訴訟費用由再審原告負擔。其理由略以：
    (一)雇主於其工作規則所制定得逕予解僱之事由，本質上實包
    含於勞動基準法第12條第1項其餘各款所規定之情形內，仍
    應待符合各該款標準時，雇主始得逕予解僱，不許雇主制定
    低於同條第1項第1至3、5至6款各款之解僱標準，再以違反
    勞動契約或工作規則情節重大之同條項第4款事由，對勞工
    逕予解僱，否則有違比例原則、懲戒相當性原則或解僱最後
    手段性，不符終止勞動契約法定事由之立法意旨。勞工遲到
    ，其本質屬曠工之性質，雇主就勞工遲到得否不經預告解僱
    ，須符合同法第12條第1項第6款情形，系爭工作規則不論員
    工遲到是否已達勞動基準法第12條第1項第6款規定標準，再
    審原告得逕予解僱勞工，已違反解僱事由法定主義，依民法
    第71條規定，應屬無效。且再審被告遲到情形未達上開規定
    標準，僅屬同法第11條第1項第5款情形，故再審原告終止系
    爭契約，於法不合。(二)再審被告於91年12月26日高雄市政府
    勞工局調處時，表示「我（即上訴人）只有資遣費的問題，
    其他沒有了」，有其致洪明山之信函可參（見原審卷第14頁
    ），且再審被告於本院前審審理時表示因被上訴人違法終止
    勞動契約，所以其亦不想做，想請求資遣費等語（見本院前
    審卷第45頁），堪認其於91年12月26日依勞動基準法第14條
    第1項第6款規定為終止契約之意思表示，未罹於除斥期間，
    並已合法終止系爭契約。(三)再審被告自77年9月19日起至91
    年12月26日止工作年資14年又3個月又8日，資遣費基數為14
    又12分之4，再按平均工資50348元計算，資遣費為721655元
    。
五、關於原確定判決是否有再審事由部分，論述如後：
  (一)再審原告主張其屬「餐飲業」，於87年12月31日開始適用勞
    動基準法，但原確定判決就再審被告自77年9月19日起至87
    年12月30日之工作年資，消極不適用勞動基準法第84條之2
    規定，而逕按同第17條規定計算資遣費，命再審原告給付，
    有民事訴訟法第496條第1項第1款所定「適用法規顯有錯誤
    」之再審事由，為此求予廢棄原確定判決等語。
  (二)按確定終局判決適用法規顯有錯誤者，得以再審之訴聲明不
    服，民事訴訟法第496 條第1 項第1 款定有明文。所謂適用
    法規顯有錯誤，指確定判決違背法規或現存判例、解釋，或
    消極的不適用法規，顯然影響裁判者而言，大法官會議第17
    7 號解釋及最高法院71年度台再字第210 號判例足資參照。
　(三)按91年6月12日修正前勞動基準法第3條第3項前段規定：「
　  本法至遲於民國87年底以前，適用於一切勞雇關係。」，次
    按勞動基準法第84條之2規定：「勞工工作年資自受僱之日
    起算，適用本法前之工作年資，其資遣費及退休金給與標準
    ，依其當時應適用之法令規定計算。當時無法令可資適用者
　　，依各該事業單位自訂之規定或勞雇雙方之協商計算之。適
　  用本法後之工作年資，其資遣費及退休金給與標準，依第17
    條及第55條規定計算。」，再審被告請求法院命再審原告按
    其全部工作年資，依同法第17條規定計算發給資遣費，既經
    再審原告否認再審被告有此一請求權，則法院應適用同法第
    3條、第84條之2規定，先調查再審被告之工作年資係在適用
    勞動基準法之前或之後，再就適用以後之年資部分，按同法
    第17條規定核算資遣費數額。查再審原告主張其屬餐飲業，
    自87年12月31日起開始適用勞動基準法，經其提出行政院勞
    工委員會（87）台勞動一字第059606號函為憑（本院卷第61
    頁）。再審被告於前程序復未舉證證明兩造約定就87年12月
    30日以之工作年資，亦適用勞動基準法有關資遣之規定，則
    其依同法第17條規定請求再審原告給付資遣費，得據以計算
    資遣費基數之工作年資僅自87年12月31日起算。惟原確定判
    決消極不適用勞動基準法第84條之2規定，逕就再審被告之
    全部工作年資，依同法第17條規定計算資遣費後，命再審原
    告給付再審被告，顯然影響裁判結果，構成民事訴訟法第
    496條第1項第1款所定「適用法規顯有錯誤」之再審事由。
　(四)綜上，原確定判決適用法規顯有錯誤，再審原告求予廢棄，
　  為有理由，應予准許，爰諭知如主文第1項所示，並就本案
    上訴重為審理、裁判。至再審原告主張其餘再審理由，與此
    一再審理由立於選擇合併關係，本院已認定此一再審理由成
    立，自無庸就再審原告主張之其餘再審事由，一一論述，附
    此敘明。
六、再審被告主張：伊自77年9月19日起受僱於再審原告，擔任
    高雄陽明中心經理期間，六個月平均工資為50348元，於91
    年12月18日上午原應於上午6時上班，但伊遲到20分鐘，再
    審原告公司南三區營運部經理蘇昭宇當場要求伊簽署解雇通
    知書，為伊拒絕，嗣伊分別致函南區總經理洪明山及人力資
    源部，復向高雄市政府勞工局申請調解，然兩造於同年12月
    26日調解不成立，伊於92年1月6日收受再審原告寄發之解雇
    通知書，伊遂委由徐澎生律師於同年1月23日發函請求再審
    原告適當處理，但未獲置理，乃於同年1月30日發函為終止
    系爭勞動契約之意思表示，翌日到達再審原告等語，業據再
    審被告提出信函、台北市政府勞工局勞工申訴中心調處勞資
    爭議協議書、高雄郵局第114號存證信函、律師函、板橋70
    支局第32號存證信函、掛號郵件收件回執、存摺為證（原審
    卷第12、15、17、23、24、26至30頁），核與再審原告提出
    之僱用合約書相符（本院卷第168頁），並為再審原告所不
    爭執，堪信為真正。
七、關於再審原告何時對再審被告為終止契約之意思表示之爭點
    ，論述如後：
　(一)再審被告致總經理洪明山之信函記載：「12/18在發生遲到
　  事件後．．蘇（昭宇）先生告知本人因之前已有三張行政處
    分紀錄，再加上12/18早上6:00的班遲到，依違反公司政策
    需當場簽署解僱通知書．．詢問蘇先生依此解僱是否有資遣
    費，蘇先生只回答說：『沒有』。並告知即刻生效，等會兒
    回中心收拾私人物品，後面的班也不用再上了．．在此時本
    人不願意接受此因而遭麥當勞解雇簽署解雇通知書後，蘇先
    生告知本人若不簽署解雇通知書，將會寄存證信函給本人．
    ．離開南區辦公室後並未回中心收拾私人物品直接返回家中
    。12 /18當晚中心副理黃淑芬與組長陳國政至家中住所，將
    本人存放在中心的私人物品送回，並收回中心設定鑰匙、保
    全卡片、收銀機鑰匙」（原審卷第12頁），顯示蘇昭宇於91
    年12月18日代表再審原告以口頭為終止勞動契約之意思表示
    。
  (二)蘇昭宇所擔任南三區營運部經理一職，有解僱員工之權限，
    經再審原告提出政策檔案為證（原審卷第61、62頁、本院前
    審卷第37、38頁）。且再審原告於本件主張此一解雇事實，
    顯承認此解雇意思表示，效力及於再審原告。
  (三)再審原告於高雄郵局第114號存證信函記載「主旨：為通知
    台端違反公司規定，自91年12月19日解雇生效」（原審卷第
    17頁），乃以書面確認自91年12月19日起解雇再審被告之事
    實，非以該信函為終止之意思表示。
  (四)綜上，堪認再審原告於91年12月18日對再審被告為終止勞動
    契約之意思表示，再審被告主張其於92年1月6日收受再審原
    告寄發之解雇通知書時，再審原告始為終止之意思表示云云
    ，並不足取。
八、關於再審原告之解雇是否生效之爭點，論述如後：
　(一)按勞動基準法第1條第2項規定：「雇主與勞工所訂勞動條件
　  ，不得低於本法所定之最低標準。」則雇主與勞工所訂勞動
    條件，優於該法所定標準者，雇主應受其與勞工所訂勞動條
    件之拘束，而無適用勞動基準法所定較低標準，主張減免本
    身所負義務之餘地。次按工作規則為雇主統一勞動條件及工
    作紀律，單方制定之定型化規則。雇主公開揭示工作規則，
　　係欲使其成為與勞工間之僱傭契約之附合契約，得拘束勞雇
　  雙方之意思表示。勞工知悉後如繼續為該雇主提供勞務，應
    認係默示承諾受該工作規則之拘束，發生僱傭契約之附合契
    約之效力。從而工作規則規定雇主就勞工某一違反勞動契約
    之行為，得施予特定之懲戒，及雇主對勞工行使懲戒權，達
    一定數量後，得解雇勞工者，該規定不僅賦予雇主懲戒權限
    ，同時限制雇主行使懲戒權之程度。則勞工有違反勞動契約
    之行為，雇主予以懲戒之程度，如超過工作規則所定標準者
    ，應認其超過部分為無效。且勞工累計被懲戒之數量未達工
    作規則所定雇主得解雇之程度者，雇主依工作規則既不得逕
    予解雇，自不得以此一行為已達勞動基準法第12條第1項各
    款所定雇主得片面終止契約之標準，主張得逕行解雇勞工。
  (二)再審原告抗辯：再審被告於88年6月間擔任高雄十全中心經
    理，上班遲到，受警告一次；於90年2月間擔任屏東太平洋
    中心經理，屢次上班遲到，受嚴重警告一次；於91年10月間
    擔任高雄陽明中心經理，上班遲到，受警告一次；於91年12
    月18日上班遲到，受嚴重警告一次，因已累計二次警告、二
    次嚴重警告，伊按工作規則第8.4條第2項第3款規定：「受
    有二次警告及一次嚴重警告後再犯相同規定或違反其他規定
    （包括應受警告處分及嚴重警告處分之規定）者，直接解僱
    。」，解雇再審被告等語，業據再審原告提出工作規則、月
    薪人員人事異動表為憑（原審卷第63頁、本院卷第198），
    並為再審被告所不爭執，堪信為真正。
  (三)再審原告抗辯：再審被告於91年7月到12月，數次與督導約
    定視察及執行考核工作時遲到，於91年11月間參加全國中心
    經理視訊會議時遲到，總經理洪明山當場告誡若再遲到，將
    給予嚴重警告，其後不到一個月，再審被告上班遲到，二天
    後參加台灣南區中心經理會議時遲到，經營運部經理告誡其
    不可再犯，並表示不論有任何原因遲到，要事先告知營運部
    經理等語，核與證人俞惜秋、蘇昭宇之證言相符（本院卷第
    183、186頁），堪信為真正。至證人俞惜秋證稱：「同年（
    91年）9月份原已告知我假日要來視察，早上九點再審被告
    應該來上班，但其並未到場，遲到兩個多小時．．我口頭表
    示會作成書面記錄，作行政處分，她也在書面紀錄上簽名，
    記載上班遲到，給予嚴重警告」，然按上開工作規則第8.4
    條第1項規定：「員工有違反本工作規則之行為即應受懲處
    ，並應逐次列入人事資料表，作為個人之人事檔案記錄。」
    、第2項規定：「懲處之種類如下：(1)警告：違反工作規則
    情節較輕者，處以警告。受兩次警告處分後，如再犯相同規
    定或違反其他應受警告處分之規定者，予以嚴重警告處分。
    」、第3項規定：「懲處之事由及處分方式例示如下：．．
    屢次遲到、延誤工作─警告」，再審原告及證人俞惜秋均未
    提出此次對再審被告為「嚴重警告」之人事檔案記錄，且再
    審原告自承其未對上開多次遲到，懲戒再審被告（本院卷第
    5頁），況再審被告於91年9月前僅受一次警告，一次嚴重警
    告（此次懲處程度逾越工作規則所定標準，詳述於後），再
    審原告依上開規定，亦不得予以嚴重警告之懲處。足見證人
    俞惜秋縱有上開口頭表示，再審原告事後亦未本於工作規則
    ，作出懲戒處分。
　(四)再審原告於88年6月間懲處再審被告一次警告，於90年2月間
  　針對再審被告再犯相同規定，因之前尚未累計二次警告處分
　　，自僅能處以再一次警告處分，詎再審原告處以嚴重警告，
　  超過工作規則所定標準，應認超過部分為無效，僅發生再次
    為警告懲處之效力。從而再審被告於91年12月18日遲到，其
    之前累計之處分為三次警告，依工作規則第8.4條第2項第(1)
    款規定，再審原告固得處以嚴重警告，但依同條項第3款規
    定，再審原告僅得於再審被告之後再犯相同規定或違反其他
    規定，始得直接解雇，尚不得就91年12月18日之遲到事由，
    處以嚴重警告，同時解雇再審被告。
　(五)綜上，再審原告之解雇處分違反工作規則所定標準，揆諸前
  　揭說明，再審原告亦不得以再審被告之遲到行為，已達勞動
    基準法第12條第4款規定程度，主張取得法定終止權。故再
    審原告所為終止契約之意思表示無效，兩造間之僱傭關係未
    因此而消滅。
九、關於再審被告何時為終止契約之意思表示之爭點，論述如後
    ：
　　上開高雄市政府勞工局勞工申訴中心調處勞資爭議協議書記
  　載「勞工主張：本人．．在解雇時要求資遣，並未被接受」
    （原審卷第16頁），核對再審被告致洪明山之信函，記載「
    12/18．．詢問蘇先生依此解雇是否有資遣費，蘇先生只回
    答說：『沒有』．．蘇先生告知還是會將此事結果告知南區
    總經理洪明山先生，包括本人提出資遣費的問題．．12/19
    ．．本人詢問：「關於資遣費的問題呢」？蘇先生的回答：
    『沒有辦法』．．12/26．．抵達高雄勞工局申訴中心．．
    由勞工局張勝先生開始舉行協調會．．蘇先生．．告知：『
    ．．依此解雇者無法給予資遣費』。張勝先生說：『．．麥
    當勞能否給予一些所謂的資遣費或是慰問金』。．．蘇先生
    ：『對於郭小姐提出資遣費的問題，不是我權力範圍所能直
    接回答的．．』張勝先生：『勞方郭小姐請問你有何想法？
    』本人：『我只有資遣費的問題，其他沒有了」（原審卷第
    12至14頁）。再揆諸再審被告委由徐澎生律師於92年1月23
    日所發信函表示再審被告於訴訟之權利包括「1.請求法院確
    認僱傭關係存在。2.請求爭議期間之薪資．．4.自收受貴公
    司00114號存證信函翌日起三十日內依勞基法第14條第6款之
    規定終止勞動契約，請求貴公司給付資遣費．．敬請於92年
    2月5日前賜覆處理方法」（原審卷第21頁），乃預告再審原
    告如不依前三點辦理，其將於收受存證信函後30日內終止契
    約，尚非以該函為終止之意思表示。足見再審被告於91 年
    12月18日起至92年1月30日以存證信函明示為終止契約之意
    思表示前，均以再審原告解雇為前提，請求再審原告給付資
    遣費，再審被告並未先對再審原告為終止契約之意思表示，
    再本於此原因事實，請求再審原告給付資遣費，是應認再審
    被告為終止契約之意思表示之時點為92年1月31日存證信函
十、關於再審被告所為終止契約之意思表示是否生效之爭點，論
    述如後：
  (一)按勞動基準法第14條第1項規定：「有左列情形之一者，勞
    工得不經預告終止契約：．．五雇主不依勞動契約給付工作
    報酬．．六雇主違反勞動契約或勞工法令，致有損害勞工權
    益之虞者。」、第2項規定：「勞工依前項第一款、第六款
    規定終止契約者，應自知悉其情形之日起，三十日內為之。
    」是勞工依勞動基準法第14條第1項第5款規定終止契約，無
    除斥期間之限制。
　(二)按適用法律係屬法院之職權，法院應就當事人主張之事實，
　  判斷其法律上之效果。查再審被告於92年1月23日之律師函
    中明示主張兩造間僱傭關係存在，請求再審原告給付爭議期
    間之薪資，再審原告未依約給付，符合勞動基準法第14條第
    1項第5、6款所謂「雇主不依勞動契約給付工作報酬」、「
    雇主違反勞動契約或勞工法令，致有損害勞工權益之虞」情
    節。則再審被告於同函中雖僅表示將依同條項第6款規定終
    止契約，及於92年1月30日存證信函表示「貴公司違反勞動
    契約，以92年1月6日高雄郵局第00114號存證信函通知解雇
    ，爰於法定期間內通知貴公司終止雙方勞動契約」，未明示
    依同條項第5款終止契約之意旨，但再審被告已於92年1月23
    日律師函中預告再審原告如不給付薪資，其將於收受存證信
    函後30日內終止契約，且再審原告未依約繼續給付薪資，與
    再審原告非法解雇，同屬違反勞動契約情節，自得解為再審
    被告有同時依上開勞動基準法第14條第1項第5、6款事由，
    終止契約之真意。從而再審被告以再審原告非法解雇之事由
    ，於92年1月31日終止契約，雖已逾勞動基準法第14條第2項
    規定之除斥期間，但其以再審原告未給付爭議期間薪資之事
    由，於同日終止契約，並無逾除斥期間之問題。
十一、關於再審被告依勞動基準法第17條規定，請求資遣費725850
    元，及自92年2月1日起至清償日止，按年息100分之5計算之
    利息部分，論述如後：
  (一)按勞動基準法第14條第4項規定：「第17條規定於本條終止
    契約準用之。」再按91年6月12日修正前勞動基準法第3條第
    3 項前段，第84條之2規定，再審原告自87年12月31日起開
    始適用勞動基準法。又查，上開僱用合約書無關於資遣費之
    約定（本院卷第168頁），另上開工作規則第12.4條亦僅明
    示依勞動基準法第84條之2規定發給資遣費，換言之，於再
    審原告適用勞動基準法前，勞工能否請求資遣費，需視雙方
    之契約有無訂定決之。再審被告復未舉證證明兩造約定就87
    年12月30日以前之工作年資，適用勞動基準法有關資遣之規
    定。則再審被告依同法第17條規定請求再審原告給付資遣費
    ，得據以計算資遣費基數之工作年資應自87年12月31日起算
    。
　(二)勞動基準法第17條規定：「雇主依前條終止勞動契約者，應
  　依左列規定發給勞工資遣費：一在同一雇主之事業單位繼續
    工作，每滿一年發給相當於一個月平均工資之資遣費。二依
    前款計算之剩餘月數，或工作未滿一年者，以比例計給之。
    未滿一個月者以一個月計。」次按民法第一百二十三條第二
    項規定：「月非連續計算者，每月為三十日」。查再審被告
    自87年12月31日起至92年1月31日止，工作年資共計四年一
    月一日，再審原告應發給相當於4又12分之2個月平均工資之
    資遣費，即209783元（50348×4+50348×2/12）（元以下四
    捨五入）。
  (三)按勞動基準法施行細則第8條規定，依本法第十七條規定計
    算之資遣費，應於終止勞動契約30日內發給。則依民法第
    229條第1項規定：「給付有確定期限者，債務人自期限屆滿
    時起，負遲延責任。」、第233條第1項前段規定：「遲延之
    債務，以支付金錢為標的者，債權人得請求依法定利率計算
    之遲延利息。」再審原告迄未給付資遣費，再審被告得請求
    其加計自92年3月3日起算之法定遲延利息。
  (四)綜上，再審被告請求再審原告給付資遣費在209783元，及自
    92年3月3日起至清償日止，按年息100分之5計算之遲延利息
    範圍內，為有理由，應予准許。逾此所為請求，為無理由，
    應予駁回。
十二、綜上論述，原確定判決有民事訴訟法第496條第1項第1款再
    審事由，再審被告依勞動基準法第17條規定，請求再審原告
    給付資遣費209783元，及自92年3月3日起至清償日止，按年
    息100分之5計算之利息部分，為有理由，應予准許，逾此部
    分之請求，則屬無據，應予駁回。原審就上開應准許部分，
    為上訴人敗訴判決，於法自有未洽。上訴意旨就此部分指摘
    原判決不當，求予廢棄改判，為有理由，爰由本院予以廢棄
    改判如主文第2、3項所示。至於上開不應准許部分，原審為
    上訴人敗訴之判決，其理由雖有不同，惟結論並無二致，應
    予維持，上訴意旨就此部分，求予廢棄改判，為無理由，應
    駁回其上訴。再上訴人先位聲明既有理由，其備位聲明請求
    確認僱傭關係存在及按月給付薪資，本院無庸予以審究，附
    此敘明。
十三、本件事證已臻明確，兩造其餘主張及攻擊防禦方法，經核對
    本件判決結果無影響，爰不逐一論述。
十四、據上論結，本件再審之訴為有理由，再審被告之第二審上訴
    為一部有理由，一部無理由，依民事訴訟法第505條、第450
    條、第449條第2項、第79條，判決如主文。
中　　華　　民　　國　  94　　年　 　3  　月　　 2　　日
                民事第十五庭審判長法  官  許  正  順
                                  法  官  張      蘭
                                  法  官  翁  昭  蓉
正本係照原本作成。
不得上訴。
中　　華　　民　　國　  94　　年　 　3  　月　　 3　　日
　　　　　　　　　　　　　　　　　書記官  王  才  生
